【裁判字號】    99,簡上,354
【裁判日期】    990630
【裁判案由】    妨害名譽
【裁判全文】
臺灣板橋地方法院刑事判決             99年度簡上字第354號
上  訴  人
即  被  告  乙○○
上列被告因妨害名譽案件，不服本院中華民國99年3 月15日99年
度簡字第1944號第一審判決（聲請簡易判決處刑案號：臺灣板橋
地方法院檢察署99年度偵字第2234號），提起上訴，本院管轄之
第二審合議庭判決如下：
    主  文
上訴駁回。
    事  實
一、乙○○於民國98年4 月27日上午11時45分許，基於公然侮辱
    之犯意，在不特定多數人得以見聞之臺北縣中和市○○路75
    3 號中和凱悅廣場社區管理中心內，因與甲○○對社區事務
    看法有異，竟以「丟人現眼」一語，公然辱罵甲○○。
二、案經甲○○訴由臺灣板橋地方法院檢察署檢察官聲請簡易判
    決處刑。
    理  由
一、按被告以外之人（包括證人、鑑定人、告訴人、被害人及共
    同被告等）於審判外之陳述雖不符刑事訴訟法第159 條之1
    至之4 等4 條之規定，而經當事人於審判程序同意作為證據
    ，法院審酌該言詞陳述或書面陳述作成時之情況，認為適當
    者，亦得為證據；當事人、代理人或辯護人於法院調查證據
    時，知有刑事訴訟法第159 條第1 項不得為證據之情形，而
    未於言詞辯論終結前聲明異議者，視為有前項之同意，同法
    第159 條之5 定有明文。立法意旨在於傳聞證據未經當事人
    之反對詰問予以核實，原則上先予排除。惟若當事人已放棄
    反對詰問權，於審判程序中表明同意該等傳聞證據可作為證
    據；或於言詞辯論終結前未聲明異議，基於尊重當事人對傳
    聞證據之處分權，及證據資料愈豐富，愈有助於真實發見之
    理念，且強化言詞辯論主義，使訴訟程序得以順暢進行，上
    開傳聞證據亦均具有證據能力。經查，對於下列經本院調查
    之證據方法，業據被告乙○○及檢察官於本院審判期日中同
    意具備證據能力，本院審酌上開證據亦無非法取供等不法情
    形，認本案經調查之證據均有證據能力，合先敘明。
二、訊據被告乙○○矢口否認有何公然侮辱犯行，辯稱：伊沒有
    對告訴人甲○○說過「丟人現眼」這句話，況「丟人現眼」
    一詞，只是客觀評價，並未減損、貶抑告訴人之人格或地位
    ，且告訴人身為社區管理委員會副主任委員，對於住戶官定
    宇積欠管理費一節，未積極催討、處理，故被告縱以「丟人
    現眼」評論，亦屬善意發表之言論，屬刑法第311 條第3 款
    之不罰事由，又縱認伊有說過「丟人現眼」一語，然伊和告
    訴人發生爭執的時間應為98年2 月間，距離告訴人於98年10
    月間向臺灣板橋地方檢察署提起告訴，已逾越6 個月之告訴
    期限，難認告訴人已提出合法告訴云云。經查：
（一）被告確有以「丟人現眼」一詞辱罵告訴人一節，業據證人
      即告訴人甲○○於偵查中證述明白（98年度他字第6562號
      卷第10頁），且經本院當庭勘驗被告與告訴人之對話錄音
      光碟，認：於錄音光碟7 分許，甲○○稱「這有什麼好包
      庇不包庇」，姬祥稱「講什麼話」，後有一名語調與甲○
      ○、姬祥不同之人說出「丟人現眼」一語，甲○○則稱「
      你說出來了喔」，此有本院於99年5 月12日勘驗筆錄1 份
      在卷可參（本院卷第38頁），則以前揭時地中與告訴人發
      生爭執之人為被告與姬祥，而「丟人現眼」一詞，既為與
      告訴人及姬祥之語調不同之人所說，已足推斷應係另一名
      在場之人即被告所說，況告訴人故意以錄音機錄下雙方對
      話，顯係為取得被告或姬祥之不法事證，自會十分注意被
      告或姬祥有無不法行為，此由被告說出「丟人現眼」一詞
      後，告訴人立即稱「你說出來了喔」一語可明，則告訴人
      對於當時係由何人說出「丟人現眼」一詞，當無誤認之理
      ，故堪信證人甲○○上揭證述應為真實可採，被告有以「
      丟人現眼」一詞辱罵告訴人，應堪認定。
（二）被告雖辯稱上揭與告訴人發生爭執時間應為98年2 月間，
      本件告訴已逾越告訴期間而不合法云云，然被告說出上揭
      話語時間確為98年4 月27日一節，業據證人甲○○於偵查
      中證述明白，證人官定宇於偵查中亦證稱：2 月份乙○○
      有來瑜珈課亂過，4 月份瑜珈課有開課，伊有上過1 、2
      次，5 月份的課伊讓給別人上，伊不想再發生為這種上課
      的事起衝突，所以事情應該是在4 月份等語相符（98年度
      搭字第6562號卷第15頁），並有凱悅廣場社區98年第2 期
      第1 班瑜珈課程退費簽收表1 份附卷可佐（上揭偵查卷第
      26頁），且被告、姬祥與告訴人、官定宇於上揭時地發生
      爭執之對話如下：姬祥稱「你繳什麼錢，你還欠管理費」
      ，官定宇稱「你可以去告我啊」..... 官定宇稱「那你就
      星期三告訴老師，叫他不要上課好啦」，乙○○稱「你沒
      有繳清管理費就不能參加，就這樣」等語，此有本院勘驗
      筆錄及錄音光碟譯文1 份在卷可參（本院卷第38頁、上揭
      偵查卷第3-6 頁），可知被告與姬祥係為住戶官定宇積欠
      社區管理費可否參加星期三開課之社區瑜珈課程，而於開
      課前與告訴人發生爭執，而官定宇迄98年4 月間，尚積欠
      97年11月份至98年3 月份之社區管理費，此有凱悅廣場社
      區A 棟管理費等欠繳名冊1 份在卷可佐（上揭偵查卷第21
      -22 頁），且凱悅廣場社區98年第2 期第1 班瑜珈課程係
      於98年4 月29日（星期三）開課，此有凱悅廣場社區98年
      第2 期第1 班瑜珈課點名表1 份附卷可參（上揭偵查卷第
      24頁），顯見證人甲○○前揭證述本案發生時間為98年4
      月27日等語，應為真實可採，而告訴人係於98年10月9 日
      向臺灣板橋地方法院檢察署提出刑事告訴狀，對被告提出
      公然侮辱之告訴，此有刑事告訴狀1 份及臺灣板橋地方法
      院檢察署收發章印文1 枚附卷可考（上揭偵查卷第1 頁）
      ，告訴人上揭告訴未踰越告訴期限，故被告前揭辯稱本案
      爭執時間為98年2 月間，本案告訴不合法云云，顯不可採
      。
（三）綜上，足認被告確於上揭時地以「丟人現眼」一語辱罵告
      訴人，被告上揭辯詞均難採信。本案事證明確，被告犯行
      洵堪認定，應予依法論科。
三、按以善意發表言論，對於可受公評之事，而為適當之評論者
    ，不罰，刑法第311 條第3 款定有明文。所謂「以善意發表
    言論」係指非出於惡意而發表言論，非以損害他人名譽為唯
    一目的者。經查，被告雖係因官定宇積欠社區管理費可否參
    加社區瑜珈課程，而與告訴人發生爭執，然告訴人當時僅為
    社區管理委員會副主任委員，對於上揭議題並無決定權限，
    已難認告訴人有何不當行為，且「丟人現眼」一詞已屬人身
    攻擊，有詆毀告訴人人格之意思，顯難認被告所稱「丟人現
    眼」一詞為前揭刑法規定之善意發表言論。故核被告乙○○
    所為，係犯刑法第309 條第1 項之公然侮辱罪。原審以被告
    犯罪事實明確，援引刑事訴訟法第449 條第1 項、第3 項、
    第454 條第2 項，刑法第309 條第1 項、第41條第1 項前段
    ，刑法施行法第1 條之1 第1 項、第2 項前段（原判決誤載
    為後段），量處被告拘役20日，並諭知易科罰金之折算標準
    ，認事用法均無違誤，量刑亦屬妥適。被告上訴猶執前詞否
    認犯罪，並無理由，應予駁回。
據上論斷，應依刑事訴訟法第455 條之1 第1 項、第3 項、第36
8 條，判決如主文。
本案經檢察官林常智到庭執行職務。
中    華    民    國    99    年    6     月    30    日
                  刑事第二十一庭  審判長法  官  陳信旗
                                        法  官  許映鈞
                                        法  官  俞秀美
以上正本證明與原本無異。
不得上訴。
                                        書記官  謝怡貞
中    華    民    國    99    年    6     月    30    日
附錄本案論罪科刑之法條：
中華民國刑法第309條
公然侮辱人者，處拘役或 3 百元以下罰金。
以強暴犯前項之罪者，處 1 年以下有期徒刑、拘役或 5 百元以
下罰金。

司法院資訊處製作；財團法人民間司法改革基金會備份。
